台灣嘉義地方法院民事裁定　96年度簡聲抗字第2號
抗　告　人　甲○○
　　　　　　　　　　　　19號.
相　對　人　合作金庫銀行股份有限公司
法定代理人　乙○○
上列抗告人因與相對人間聲請停止強制執行事件，對於民國96年
7月31日本院嘉義簡易庭96年度嘉簡聲字第49號裁定提起抗告，
本院合議庭裁定如下：
    主  文
原裁定關於命抗告人供擔保逾新台幣伍拾貳萬零伍佰元部分撤銷
。
抗告程序費用新台幣壹仟元由相對人負擔。
    理  由
一、原裁定意旨略以：抗告人以其向本院提起異議之訴為理由，
    聲請裁定停止96年度執字第3683號執行事件之強制執行，經
    調取該執行卷宗及96年度嘉簡字第642號異議之訴事件卷宗
    審究後，認為抗告人之聲請為有理由，而裁定准「抗告人供
    擔保新台幣130萬元後，本院96年度執字第3683號執行事件
    之強制執行程序，於本院96年度嘉簡字第642號異議之訴事
    件判決確定、和解或撤回起訴前應暫予停止」等語。
二、抗告意旨略以：
（一）相對人主張抗告人積欠其債務，因而持執行名義，向鈞院
      聲請對抗告人名下坐落嘉義縣布袋鎮○○段第1053地號、
      第1053-1地號等2筆土地，應有部分均為1千分之1（下簡
      稱系爭不動產）為強制執行（即鈞院96年度執字3683號強
      制執行事件，下簡稱系爭執行事件）。因系爭執行事件，
      就抗告人土地應有部分，刻正進行拍賣程序，然抗告人為
      免其土地應有部分遭拍賣，於嗣後欲就所積欠債務向相對
      人為清償，詎相對人竟不允為清償，抗告人不得已只得為
      清償提存，以消滅債務，乃以清償提存完畢，茲有卷附提
      存書影本可稽。本件系爭土地之債務抗告人既已為清償，
      系爭土地應予以啟封，不得再進行拍賣，相對人執意不允
      抗告人清償，否認該債務已為清償消滅之事實，已足使抗
      告人之權益受有侵害之危險，是抗告人自可確認該向債權
      已不存在及訴請撤銷系爭執行事件中就系爭土地所為之強
      制執行程序，因而提起訴訟（即鈞院96年度嘉簡字第642
      號異議之訴事件），並聲請停止系爭執行事件之執行。
（二）按強制執行法第18條第2項所定，在提起異議之訴之情形
      ，法院因必要情形或依聲請定相當並確實之擔保，得為停
      止強制執行之裁定。稽之強制執行法第18條第2項之立法
      意旨，乃為一方面避免不當執行名義據以執行下，使債務
      人遭受損失，一方面兼為保護債權人之利益，因而由法院
      審酌諸般情事，因必要情形或定相當並確實之擔保，而為
      停止強制執行之裁定。而法院依強制執行法第18條第2項
      規定，以裁定命債務人供擔保後停止強制執行，其擔保金
      額之多寡應如何認為相當，雖屬法院職權裁量之範圍，然
      既為自由裁量權之行使，即應受「合目的性」、「比例原
      則」等法律原則之拘束。本件系爭土地，其價值僅7千元
      ，是停止該部分之執行，應命供擔保之金額乃以上開金額
      為上限，始符自由裁量之「合目的性」、「比例原則」等
      法律原則，應無疑義。
（三）惟原裁定不察上情，未依「合目的性」、「比例原則」等
      法律原則予以審酌認定，其認事用法尚非適法妥當。
三、按強制執行程式開始後，除法律另有規定外，固不停止執行
    ，惟於提起異議之訴時，法院因必要情形或依聲請定相當並
    確實之擔保，得為停止執行之裁定，此觀強制執行法第18條
    第1項、第2項之規定自明。經查：本件相對人就抗告人聲請
    強制執行之本院96年度執字第3683號強制執行事件，主張相
    對人之債權已不存在並訴請撤銷系爭執行事件就系爭土地所
    為之強制執行程序，並經本院嘉義簡易庭以96年度嘉簡字第
    642號受理在案，該執行程序倘不停止執行，其將受有難以
    回復之損害為由，陳明願供擔保，聲請上開強制執行程式於
    其所提債務人異議之訴事件判決確定前暫予停止執行等情，
    經原審調閱該強制執行事件及債務人異議之訴民事簡易事件
    全卷查明屬實，裁定命抗告提供擔保130萬元後准予停止執
    行，相對人對此並未提起抗告，抗告人則主張原裁定所命之
    擔保金過高，是本院僅就抗告人指摘原裁定命抗告人供擔保
    130萬元金額是否過高為審酌，核先敘明。
四、次按法院依強制執行法第18條第2項定擔保金額而准許停止
    強制執行之裁定者，該項擔保係備供債權人因停止執行不當
    可能遭受之損害得獲賠償為目的，並非增加聲請停止執行者
    之額外負擔，此與債權人聲請強制執行須依執行名義為之有
    所不同，司法院大法官釋字第403號解釋意旨甚明。是法院
    定此項擔保，其數額應依標的物停止執行後，債權人未能即
    時受償或利用該標的物所受之損害額，或其因另供擔保強制
    執行所受之損害額定之，非以標的物之價值或其債權額為依
    據，最高法院87年度台抗字第529號、91年度台抗字第113號
    、91年度台抗字第429裁定意旨足資參照。經查：
（一）抗告人提出停止執行之聲請，將使相對人就執行標的物無
      法即時受償，致受有執行標的物價值範圍內之債權於停止
      期間利息之損失：
   1、執行標的物價值：本院96年度執字3683號強制執行事件，
      相對人聲請執行之標物係嘉義縣布袋鎮○○段第1053地號
      、第1053-1地號等2筆土地（應有部分均為1千分之1）及
      其上建物471-2棟次（應有部分為2分之1）。又系爭嘉義
      縣布袋鎮○○段第1053地號、第1053-1地號、471-2棟次
      ，其特別變賣程序之拍賣價格分別為3,409,000元、736,0
      00元、19,000元，此業經本院依職權調閱96年度執字3683
      號執行卷核閱無誤，從而系爭執行標的物全部價值為4,16
      4,000元（計算式：3,409,000+736,000＋19,000＝4,164,
      000）。
   2、抗告人係聲請停止全部系爭執行事件之不動產。因此，相
      對人未能即時受償或利用該標的物所受之損害額，即非僅
      及於關於聲請人應有部分之執行。是而本件擔保金額自應
      以系爭不動產所有權全部計算其價額，而非僅以聲請人就
      系爭土地之應有部分為據。
   3、停止執行期間：本件異議之訴為小額訴訟案件，依民事訴
      訟法第436條之30之規定不得上訴第3審，復依各級法院辦
      案期限實施要點第2項第10款、第7款規定，民事小額訴訟
      程序第1審審判案件辦案期限為6個月，民事第2審審判案
      件辦案期限為2年之規定，推定本件停止執行之期間為2年
      6月。
   4、利息部分：應以民法第203條所定之法定利息年息5%計算
      為適當。
（二）綜上計算結果，相對人因聲請人供擔保停止執行，致延
      遲受償所可能發生之損害即利息損失，為587,208元（計
      算式：4,164,000×2.5（年）×0.05＝520,500）。
五、原法院斟酌相對人因停止執行可能受之損害額應為130萬元
    ，不無有過高之嫌，難認與損害額相當；本院認以520,500
    元，方為相當。抗告意旨指摘原法院之裁定命抗告提供擔保
    130萬元金額過高，尚非無據，其求為另為適當之裁定，為
    有理由，應由本院更為裁定如主文第1項所示。
六、據上論結，本件抗告為有理由，依民事訴訟法第436條之1第
    3項、第492條第1項前段、第95條、第78條，裁定如主文。
中　　華　　民　　國　　96　　年　　10　　月　　8 　　日
                  民事第一庭  審判長法  官  林世芬
                                    法  官  吳芝瑛
                                    法  官  馮保郎
以上正本係照原本作成。
如不服本裁定應於送達後10日內向本院提出抗告狀，並繳納抗告
費新台幣1,000元，對於本件裁定再為抗告，僅得以其適用法規
顯有錯誤為理由，並經原法院之許可者為限。
中　　華　　民　　國　　96　　年　　10　　月　　8 　　日
                                    書記官　王立梅
